臺灣高等法院刑事判決
109年度上訴字第3825號
上  訴  人  臺灣新北地方檢察署檢察官
被      告  孫博明

                    籍設新北市○○區○○路00號（新北○                      ○○○○○○○）

上列上訴人因被告詐欺案件，不服臺灣新北地方法院109年度訴
字第295號，中華民國109年9月16日第一審判決（起訴案號：臺
灣新北地方檢察署108年度偵緝字第1712號），提起上訴，本院
判決如下：
    主  文
上訴駁回。
    理  由
一、公訴意旨略以：被告孫博明意圖為自己不法之所有，於民國
    106 年2 月22日下午11時許，以sbn56 帳號○○○○○：sb
    n0000000000il.com ），在不詳處所，上網至露天拍賣刊登
    以價值新臺幣（下同）1,040 元販售小說點數20,000點之不
    實訊息，黃盈瑄瀏覽後陷於錯誤下標購買，並於106 年2 月
    24日下午1 時30分許，在臺北市松山區南京東路5 段之自動
    櫃員機，匯款1,040 元至陳瑞清（涉嫌詐欺部分，另經檢察
    官為不起訴處分）名下遠東國際商業銀行帳號000000000000
    12號帳戶。嗣黃盈瑄遲未收到商品，始悉受騙。因認被告涉
    犯刑法第339 條之4 第1 項第3 款以網際網路對公眾散布而
    犯詐欺取財罪嫌云云。
二、按犯罪事實應依證據認定之，無證據不得認定犯罪事實；不
　　能證明被告犯罪者，應諭知無罪之判決；刑事訴訟法第154
　　條第2項、第301條第1 項分別定有明文。再檢察官對於起訴
　　之犯罪事實，應負提出證據及說服之實質舉證責任。倘其所
　　提出之證據，不足為被告有罪之積極證明，或其指出證明之
　　方法，無從說服法院以形成被告有罪之心證者，基於無罪推
　　定之原則，自應為被告無罪判決之諭知（刑事訴訟法第161
　　條第1 項、刑事妥速審判法第6 條、最高法院92年台上字第
　　128號判例參照）。
三、公訴意旨認被告涉犯刑法第339 條之4 第1 項第3 款以網際
    網路對公眾散布而犯詐欺取財罪嫌，係以被告之供述、告訴
    人黃盈瑄之指訴、證人陳瑞清、林宗穎之證述、陳瑞清之開
    戶資料及交易明細、告訴人提供之台新銀行自動櫃員機交易
    往來明細表、露天市集國際資訊股份有限公司107 年6 月21
    日露安107 法字第120 號函文及帳號sbn56 之會員資料、Go
    ogle公司回覆之帳號sbn000000 電子信箱基本資料為其論據
    。
四、被告固坦承前述露天拍賣帳號為其所使用，且先前確有刊登
    小說點數之販賣訊息，惟堅詞否認有何加重詐欺取財之犯行
    ，辯稱：我的露天帳號於事發時，已經有11個月沒有登入了
    ，且正常的網路交易，應該會先跟我對話，告訴人當時沒有
    注意到我已經11個月沒登入，也沒有與我有任何之對話，就
    直接匯款，我根本不知道此事，且因當時我欠國家錢，所以
    我先前有向朋友陳瑞清借帳戶使用，但案發時我已經將帳戶
    的提款卡還給他了，又因本件的款項僅有1,000多元，所以
    陳瑞清也不知道，就把錢領走了，如果我要詐騙，我怎麼會
    為了這1,040元，更何況錢還不是我領走的，且陳瑞清領款
    的時間距告訴人匯款的時間更係相差1個月等語。經查：
  ㈠稽之告訴人於原審審理時證稱：我有在106 年2 月23日購買
    在露天拍賣所刊登的大陸上網看小說的點數，下標前我沒有
    跟賣家聯繫，我是直接下標，交易成立之後就有顯示對方匯
    款帳號，我就直接匯款1,040 元，在匯款之前我跟賣家沒有
    見面或為任何的交談。另外，我沒有注意到賣家上次登入時
    間是我購買點數的1年前，可能他那時候已經沒有在管理這
    個區塊，我還是把錢直接匯給他購買，後來想怎麼一直都沒
    有回覆，我覺得好像怪怪的才開始用問答的方式詢問他，他
    沒有回答，我也無法判斷他有沒有讀到我的訊息，我就覺得
    生氣，然後我就跑去警察局提告了等語（原審卷第103 至11
    0 頁），可見告訴人該等證述情節，核與被告所辯，其許久
    未登入使用該露天拍賣帳號，且告訴人於本次下標及匯款前
    ，均未曾與被告聯繫，確認被告是否仍有販賣該商品，即直
    接下標並匯款之情吻合，已徵被告所辯，並非無據。
　㈡徵之卷附被告於露天拍賣帳戶所刊登之商品販賣網頁資料所
    示（偵字第17412號卷第14頁），其上登載「晉江文學點數
    、晉江幣充值、官網代充、需帳號密碼、10000點=520台幣
    」，購賣人次為9 、問與答為15，而被告之sbn56 帳號評價
    分數則為7 ，堪認被告確實曾經營該拍賣帳戶，並在網路上
    販售該商品予他人，顯見被告刊登該商品廣告之初，確係用
    以經營販賣前開點數；復且，依前開網頁資料，雖見被告該
    露天拍賣之帳戶現遭停權中，惟經本院函詢露天市集國際資
    訊股份有限公司詢問被告之露天拍賣之帳戶為何遭到停權，
    嗣經該公司以109年11月30日露天109法字第126號函（本院
    卷第65頁）覆以「因一會員帳號【shuanshnabl】於106年2
    月24日來信本公司信箱表示，與前開露天帳號之買賣交易，
    業已完成付款，但未收到商品。本公司即於106年2月25日發
    信通知，促該帳號於48小時回應交易處理進度，惟於48小時
    後亦未接獲其回應，故本公司於106年3月3日將該會員帳戶
    停權」，參照告訴人於原審審理時所陳，該「shuanshnabl
    」帳戶係其所使用等語以觀（原審卷第106頁），可知被告
    所使用之前開露天拍賣帳號遭到停權，係因告訴人反應本次
    之交易未收到商品所致，據此反徵被告先前於露天拍賣之交
    易，均確有履行。復依該網頁資料上亦顯示，前開商品上架
    時間為104 年1 月27日下午7 時56分許，而被告之使用sbn5
    6 帳號前次登入之時間為105 年3 月16日，距告訴人黃盈瑄
    本次購買商品之時（106 年2 月23日）業已將近一年，與被
    告前揭供述情節吻合，可見被告雖然沒有主動撤下該則廣告
    ，惟依網頁所顯示之資料亦足以使買家獲悉被告許久未管理
    使用該帳號之情；甚者，衡以網路交易與實體店面之販售模
    式有別，因網路商店未見商品實體，故多有於進行交易前，
    雙方確認具體之交易內容及如何付款、交付貨物，是被告辯
    稱，其認為購買者應先行向其確認得否如期提供商品後再行
    支付對價乙節，亦與常情無悖，難認被告具有詐欺買家之行
    為及犯意。
　㈢甚者，被告前揭露天拍賣帳號所設定之匯款帳戶為陳瑞清所
    申設、持用，且依該帳戶之交易明細顯示，告訴人於106 年
    2 月24日匯款後，陳瑞清並未立刻領走，而是直至在106 年
    3 月21日存入3,000 元、7,000 元至該帳戶後，再於翌日（
    即106 年3 月22日）自該帳戶提領11,000元（偵字第17412 
    卷第19頁），該等情狀，核與一般詐欺係在款項匯入帳戶後
    立即提領之情已有不符。此外，對照證人陳瑞清於偵查中亦
    證稱：該帳戶提款卡在我這邊，我只有借給被告使用一次，
    我沒有把帳戶賣給他。而前開11,000元是我提領，裡面的款
    項有我母親、社會補助給我的錢，我怕錢被拿走，會把錢存
    到提款機，但我有卡債，怕被扣錢，所以會再馬上領出，我
    並沒有詐騙告訴人等語（偵緝字第2747號卷第36、77至79、
    143 、236 至237 頁），可徵被告固曾向陳瑞清商借帳戶使
    用，惟於本件告訴人匯款之時，陳瑞清不知道告訴人係有匯
    款，而在近一個月後不知情的狀況下將告訴人所匯之款項領
    走使用，其並未告知或將款項交予被告。衡酌被告苟意在詐
    騙，其所著重者，自係詐騙款項之取得，則被告理應時刻注
    意有無買家與其進行交易、買家何時匯款，俾利其取得該筆
    贓款，然以本件被告不知告訴人係有匯款，復未實際取得告
    訴人匯入之款項，足徵被告僅係未將商品販賣訊息或原本設
    定之陳瑞清帳戶匯款資訊撤下，而無詐欺告訴人之意圖至明
    。
五、綜上所述，檢察官所提各項證據均不足證明被告有以網際網
    路對公眾散布而犯詐欺取財之犯行，既不能證明被告犯罪，
    揆諸首揭法條及判例意旨，自應為被告無罪判決之諭知，以
    昭審慎。
六、原審本同上之見解，以不能證明被告有起訴書所指之以網際
    網路對公眾散布而犯詐欺取財犯行，而為被告無罪之諭知，
    其認事用法，俱無違誤。檢察官上訴意旨略以：被告所使用
    之露天拍賣網站暫時遭停權之原因為何，是否因被告前有同
    樣之詐欺犯行，遭其他消費者檢舉，而暫時停權？另告訴人
    雖係匯款至陳瑞清之帳戶，然依被告供稱其帳戶會遭國家扣
    錢，始設定前揭帳戶，且陳瑞清於偵查時亦稱，其曾借該帳
    戶予被告使用，已見被告與陳瑞清之帳戶具有高度之關聯性
    ，況告訴人僅要將款項匯入該帳戶內，詐欺即已既遂。至款
    項雖遭陳瑞清所領取，然被告與陳瑞清既係相識，無法排除
    被告借款予陳瑞清抑或被告對陳瑞清負有債務所致云云。惟
    查：被告之露天拍賣帳戶係因本件交易經告訴人向露天拍賣
    網站之客服反應所致，反徵被告先前確有依交易之內容履行
    ，已詳如前述。另本件無從認定被告知曉告訴人匯款乙事，
    且以陳瑞清領取該筆款項之時間距告訴人匯款之時，業已相
    距近1 個月之久，此節核與行騙者，所著重即係詐騙款項取
    得之情，全然迥異，檢察官前開所指，全然忽視前情；甚檢
    察官雖指稱告訴人所匯之款項由陳瑞清領取乙節，可能係被
    告積欠陳瑞清債務抑或其借款予陳瑞清云云，與被告、證人
    陳瑞清所陳情節，全然迥異，毫無所據，是檢察官前開所指
    ，亦屬無稽，其上訴意旨，要無可取。原審本於上開相同見
    解，以檢察官並未提出適合證明被告有公訴意旨所指以網際
    網路對公眾散布而犯詐欺取財犯罪事實之積極證據；且經原
    審對於卷內訴訟資料逐項審認結果，以檢察官所舉證據，尚
    無從憑以獲得被告有罪之心證，因而為被告無罪之諭知，於
    法自無違誤。檢察官提起上訴，仍執前詞再事爭執，復未提
    出其他積極事證證明被告確有以網際網路對公眾散布而犯詐
    欺取財之情形，其砌詞漫指原判決不當，尚無可取，上訴為
    無理由，應予駁回。
據上論斷，應依刑事訴訟法第368條，判決如主文。
本案經檢察官何嘉仁到庭執行職務。
中　　華　　民　　國　　109 　年　　12　　月　　30　　日
                  刑事第二十五庭審判長法　官  邱滋杉
                                      法　官  黃翰義
                                      法　官  陳彥年
以上正本證明與原本無異。
檢察官如不服本判決，應於收受送達後20日內向本院提出上訴書
狀，惟須受刑事妥速審判法第9條限制。其未敘述上訴之理由者
，並得於提起上訴後20日內向本院補提理由書(均須按他造當事
人之人數附繕本)「切勿逕送上級法院」。
刑事妥速審判法第9條：
除前條情形外，第二審法院維持第一審所為無罪判決，提起上訴
之理由，以下列事項為限：
一、判決所適用之法令牴觸憲法。
二、判決違背司法院解釋。
三、判決違背判例。
刑事訴訟法第 377 條至第 379 條、第 393 條第 1 款之規定，
於前項案件之審理，不適用之。
                                      書記官  彭秀玉
中　　華　　民　　國　　109 　年　　12　　月　　30　　日